【裁判字號】    97,交聲,42
【裁判日期】    970707
【裁判案由】    違反道路交通管理處罰條例聲明異議
【裁判全文】
臺灣雲林地方法院交通事件裁定          97年度交聲字第42號
移送機關即
原處分機關  交通部公路總局嘉義區監理所雲林監理站
異  議  人
即受處分人  乙○○
上列異議人即受處分人因違反道路交通管理處罰條例案件，對於
交通部公路總局嘉義區監理所雲林監理站民國97年2 月13日所為
之裁決（雲監裁字第裁72-KAE091292號裁決書），聲明異議，本
院裁定如下：
    主  文
異議駁回。
    理  由
一、原處分意旨略以：異議人即受處分人乙○○於民國97年1 月
    24日上午7 時15分許，騎乘車牌號碼GCB-976 號重型機車，
    行經雲林縣雲10公路二崙鄉公館14-1號前時，經雷達測速82
    公里，限速40公里，超過規定之最高速限42公里。經雲林縣
    警察局西螺分局永定派出所警員以該車有違反道路交通管理
    處罰條例第40條規定之行為，而掣單舉發。嗣異議人於舉發
    通知單上所載之應到案日期前提出申訴，經原處分機關認異
    議人之申訴無理由，乃依道路交通管理處罰條例第40條及違
    反道路交通管理事件統一裁罰基準表之規定，裁處新臺幣（
    下同）1,600 元罰鍰，並依同條例第63條規定，記違規點數
    1 點。
二、聲明意旨略以：異議人當時車速未超過45公里，同行同方向
    前方尚有1 部自用小客車及機車，該機車看到警車後突然放
    慢速度，警方竟未攔下該部自用小客車及機車，屬於任意性
    舉發。又警方取締超速時，也未依規定設立明顯告示牌，更
    未拍照存證，也未會同異議人辨認測速器，測速器未經檢驗
    合格，舉發無效，因此請求撤銷原處分云云。
三、按汽車駕駛人，行車速度，超過規定之最高時速，或低於規
    定之最低時速，除有第43條第1 項第2 款情形外，處新臺幣
    1,200 元以上2,400 元以下罰鍰，道路交通管理處罰條例第
    40條訂有明文。次按對於行車速度超過規定之最高速限或低
    於規定之最低速限之違規行為，採用固定或非固定式科學儀
    器取得證據資料證明者，於一般道路須至少於100 公尺，於
    高速公路、快速公路須至少於300 公尺前，明顯標示之。同
    法第7 條之2 第3 項亦訂有明文。經查：
  (一)本件異議人即受處分人乙○○於上開時、地，騎乘車牌號碼
    GCB-976 號重型機車，行經最高速限40公里之雲林縣雲10公
    路二崙鄉公館14-1號前時，有時速82公里，超速40公里以上
    60公里以下之違規事實，經舉發機關雲林縣警察局臺西分局
    永定派出所之執勤員警以科學儀器採證，依法當場舉發之情
    ，業經證人即本件永定派出所舉發員警甲○○於本院審理中
    證述：「當時雷達測速到82」、「就是看到違規人騎乘機車
    沿雲10公路東向西騎乘很快，他說後面有機車、汽車，但是
    都是在他後面，速度都比他慢，我就攔下他，雷達一測到82
    ，我看就是他機車在前面，且騎乘很快，我就依規定攔下」
    、「（問：測到異議人的機車，速度82，是距離你們停車攔
    檢的地方多遠就測到？）約100 公尺」、「（問：所以你們
    測到的雷達就是鎖定異議人車子不會是其他車子？）對。我
    去看時，是82，前面都沒有車，只有他這臺」（本院卷第26
    頁）等語明確，並有雲林縣警察局雲警交字第KAE091292 號
    舉發違反道路交通管理事件通知單、雲林縣警察局臺西分局
    97年2 月4 日雲警螺交字第0970001312號書函各1 紙附卷可
    稽，是異議人當時之行車速度為時速82公里而有超速之違規
    行為，應無疑義。另異議人雖辯稱：警員未依法於測速點前
    100 公尺放置明顯警告標示云云。然此節亦據證人即舉發員
    警甲○○於本院審理中證述：「（問：你們巡邏車放在何處
    ？）警告牌前方100 公尺」（本院卷第27頁）等語綦詳，並
    有「前有測速」標示牌照片1 張在卷可參，是本件舉發程序
    應有符合前開設置規則，亦無可疑。而觀諸證人甲○○所提
    供之「前有測速」標示牌放置地點照片，該標示牌雖置於路
    旁，但路旁之樹木未就標示牌有何遮蔽，且舉發當時非夜晚
    ，並無異議人所稱標示不清楚，被樹幹檔到之情事，其應只
    須加以特別注意，即得辨識該標示牌確實置於該處，異議人
    此部分所辯，殊無可採。
  (二)異議人超速行駛之違規事實，既經執勤員警以設置之雷達測
    速儀器所測得，已如上所述，則認定異議人違規之基礎，乃
    以科學儀器取得之證據資料為據，依法本有證據能力，足資
    證明異議人超速行駛之違規情事。且本件舉發單位所使用之
    雷達測速器為MPH 牌、24.15GHz（K-Band）非照相式，最近
    一次檢定日期為96年11月20日，有效期限為97年11月30日等
    情，亦有雲林縣警察局西螺分局97年4 月10日雲警螺交字第
    0970003576號函及所附之經濟部標準檢驗局雷達測速儀檢定
    合格證書各1 份在卷可參，而異議人之上開車輛於97年1 月
    24日經警測得行駛超速時，該測速儀尚在檢定合格有效期限
    內，故該雷達測速器之準確性及正確性應值信賴，足見本件
    舉發過程所使用之測速器應無故障或錯誤。
  (三)證人即本件舉發員警甲○○既為依法執行職務之公務員，與
    異議人素不相識且毫無怨隙，衡情當無自陷偽證罪而構詞誣
    賴之理，其公正執法應可期待，且本院經查亦無任何證據足
    資證明執勤員警有捏造事實、違法取締之情事，則執勤警員
    本其加強道路交通管理、維護交通秩序、確保交通安全職責
    所為之逕行舉發，自應受到合法、正確而真正之推定。因此
    ，證人甲○○上開證述內容，應堪信為真實。
  (四)參以異議人於本院審理時自承：為警攔查時，有看到車子裡
    面有1 個顯示速度的，停下時就有看到，看到的顯示速度是
    82公里，當時警察只有攔下他1 部車等情（本院卷第24頁背
    面至第25頁），可見異議人稱「警方未會同異議人辨認測速
    器」，僅係空言否認。另異議人又自承當時行車速度為45公
    里，已算超速（本院卷第28頁背面），與之前在向雲林監理
    站陳述書中所陳述「當時我機車碼錶指針時速介於35-40 公
    里之間」之內容前後亦不一，益見異議人所辯顯不足採信。
  (五)按交通違規之舉發可分為「當場舉發」及「逕行舉發」，由
    於逕行舉發之受處分人並無當場向舉發員警辯駁、陳述意見
    之機會，故現行法制就逕行舉發之條件多所設限（例如闖紅
    燈或平交道、以科學儀器取得違規證據資料，足資認定其違
    規事實者），此觀道路交通管理處罰條例第7 條之2 之規定
    自明。至於當場舉發交通違規事件，鑑於交通違規事實往往
    驟然而現、稍縱即逝，若硬性要求舉發員警不分違規情節一
    律必須預留證據，俾便事後提出供法院審查，除有現實技術
    可行性之困難外，將大幅提高交通管理之行政成本，並嚴重
    削弱道路交通管理之行政效能，此絕非立法者制定道路交通
    管理法規之本意。本件異議人之違規事實既經執勤員警當場
    掣單舉發，且異議人亦未能提出其他證據證明本件執勤警員
    確有捏造事實違法取締之情事，故警員本其維護交通秩序、
    安全職責所為之本件攔停舉發，自應受到合法、正確之推定
    。是本件事證明確，異議人違規行為堪以認定。
  (六)至於異議人辯稱當時尚有其他車違規，未經警方舉發云云，
    然此並不能解免異議人超速行駛之違規責任。
  (七)綜上所述，異議人上開違規超速之事實，應堪認定。其執前
    詞所辯，均顯係事後卸責之詞，不足採信。從而，原處分機
    關依道路交通管理處罰條例第40條規定，裁處異議人1,600
    元罰鍰，並依道路交通管理處罰條例第63條第1 項記違規點
    數1 點，於法並無不合。本件異議為無理由，應予駁回。
四、據上論斷，應依道路交通管理處罰條例第87條第2 項，道路
    交通案件處理辦法第19條，裁定如主文。
中    華    民    國    97    年    7     月    7     日
                  交通法庭  法  官  廖淑華
以上正本證明與原本無異。
如不服本裁定，應於裁定送達後5 日內向本院提出抗告狀（須附
繕本）。
                            書記官  張菀純
中    華    民    國    97    年    7     月    7     日


司法院資訊處製作；財團法人民間司法改革基金會備份。
